臺灣板橋地方法院刑事判決　　　　　　　99年度交易字第77號
公　訴　人　臺灣板橋地方法院檢察署檢察官
被　　　告　洪錫宏
上列被告因過失傷害案件，經檢察官提起公訴（九十九年度偵字
第二一五五號），本院判決如下：
    主  文
洪錫宏從事業務之人，因業務上之過失傷害人，處有期徒刑參月
，如易科罰金，以新臺幣壹仟元折算壹日。
    事  實
一、洪錫宏係三重汽車客運股份有限公司（下稱三重客運）司機
    ，以駕駛大客車載送乘客為業，係從事駕駛業務之人。民國
    九十七年十二月十四日十五時三十分許，洪錫宏駕駛車牌號
    碼ＡＧ－８２３號營業大客車，沿臺北縣三重市（現改制為
    新北市三重區，下同）重新路一段往正義北路方向行駛，行
    經該路與文化北路路口時，原應注意駕駛人駕駛汽車，應注
    意車前狀況及兩車併行之間隔，並隨時採取必要之安全措施
    ，以避免危害發生，而依當時現場雖屬捷運施工路段，但仍
    維持二線車道，且天氣睛朗、日間自然光線、市區○○道路
    ○路面乾燥、無缺陷，並無不能注意之情事，竟在超越翁銘
    澤（無照駕駛）騎乘之車牌號碼ＫＥＣ－１７７號重型機車
    後，未注意保持二車併行之間隔，而翁銘澤亦疏未注意保持
    二車之間隔，致兩車間距不足發生擦撞，翁銘澤因而失控摔
    倒，致受有第一腰椎壓迫性骨折之傷害。洪錫宏於肇事後報
    警並留待現場，在有偵查犯罪權限之公務員發覺其過失犯行
    前，向據報前來處理之新北市政府警察局（改制前為臺北縣
    政府警察局，下同）三重分局警員蔡東敏坦承肇事，並接受
    裁判。
二、案經被害人翁銘澤之配偶翁黃素梅訴由臺灣板橋地方法院檢
    察署檢察官偵查起訴。
    理  由
壹、程序方面：
    按被告以外之人於審判外之言詞或書面陳述，除法律有規定
    者外，不得作為證據；又被告以外之人於審判外之陳述，雖
    不符合同法第一百五十九條之一至第一百五十九條之四之規
    定，但經當事人於審判程序同意作為證據，法院審酌該言詞
    陳述或書面陳述作成時之情況，認為適當者，亦得為證據。
    當事人、代理人或辯護人於法院調查證據時，知有第一百五
    十九條第一項不得為證據之情形，而未於言詞辯論終結前聲
    明異議者，視為有前項之同意，刑事訴訟法第一百五十九條
    第一項及第一百五十九條之五分別定有明文。經查，本判決
    下列所引用之各該被告以外之人於審判外之陳述（包含書面
    陳述），除從事業務之人於業務上製作之證明文書（病歷）
    ，並無顯不可信之情況，依刑事訴訟法第一百五十九條之四
    第二款規定，有證據能力外，其餘屬傳聞證據部分，檢察官
    及被告於本院準備程序及審判期日中，均同意此部分之證據
    有證據能力，且迄至言詞辯論終結前亦未撤回前開同意，本
    院審酌上開證據資料製作時之情況，尚無違法不當及證明力
    明顯過低之瑕疵，亦認為以之作為證據應屬適當，故揆諸前
    開刑事訴訟法第一百五十九條之五規定，認前揭證據資料均
    有證據能力，合先敘明。
二、被告另抗辯：本案業已達成和解，被害人翁銘澤已放棄告訴
    權，告訴權已喪失，不得再行告訴，主張訴追條件不成就云
    云。按犯罪之被害人，得為告訴；被害人之法定代理人或配
    偶，得獨立告訴，刑事訴訟法第二百三十二條、第二百三十
    三條第一項分別定有明文。次按告訴乃論之罪，除法律上有
    特別規定外，告訴人曾否拋棄告訴權，與其告訴之合法與否
    ，不生影響，最高法院著有二十六年上字第一九０六號判例
    可資參照。是告訴、撤回告訴，均屬訴訟行為，僅得依法行
    使，或行使後依法撤回，不得保留，更不得拋棄。本件被害
    人翁銘澤於車禍發生後，雖與被告在「三重祐民醫院」達成
    民事和解，表示放棄告訴之權利，若已告訴願撤回云云（見
    他字卷第二十九頁），但此僅係私法上之和解契約，並非對
    法院為告訴或撤回告訴之訴訟行為，是被害人翁銘澤之告訴
    權並未因此而喪失，仍得告訴，被告指被害人翁銘澤之告訴
    權業已喪失，尚有誤會。況本件係被害人翁銘澤之「配偶」
    翁黃素梅於九十八年四月二十七日上午十時二十分，前往臺
    灣板橋地方法院檢察署申告，依前揭規定，翁黃素梅身為被
    害人翁銘澤之配偶，本有獨立告訴之權利，是本件之訴追條
    件完備，本院應為實體判決。
貳、實體方面：
一、訊據被告洪錫宏於本院審理中，固坦承於上揭時地駕駛公車
    與被害人翁銘澤之機車發生碰撞之事實不諱，但矢口否認被
    訴業務過失傷害之犯行，辯稱：伊係在自己之車道上直行，
    被害人翁銘澤騎車失去平衡傾倒，自己撞擊伊所駕駛之公車
    ，伊對車禍之發生並無過失；又被害人翁銘澤當場並無外傷
    ，僅要求保險賠償，卻一直要求住院，伊質疑被害人翁銘澤
    之動機；且依馬偕醫院之病歷資料顯示，被害人翁銘澤本有
    精神疾病，其家屬未妥善照料任其在外，事後豈可以病情加
    重為由要求賠償云云。
二、惟查：
（一）被告係三重客運司機，於九十七年十二月十四日十五時三
      十分許，駕駛營業大客車在臺北縣三重市○○路○段往正
      義北路方向，行經該路與文化北路路口時，與無照騎乘機
      車之被害人翁銘澤發生碰撞，並在三重祐民醫院簽立和解
      書之事實，業據被告供承在卷，核與被害人翁銘澤在偵查
      中具結證訴之情節相符，並有道路交通事故現場圖、道路
      交通調查報告表（一）（二）、和解書各一紙，現場照片
      十二張在卷可稽。被害人翁銘澤因此受有第一腰椎壓迫性
      骨折之傷害，亦有馬偕紀念醫院診斷證明書及病歷資料各
      一件附卷可按，自屬實在。
（二）被告雖執前詞置辯，惟被害人翁銘澤於偵查中以證人身分
      具結證稱：我於九十七年十二月十四日十五時三十分，騎
      乘車號ＫＥＣ－１７７號機車，行經三重市○○路○段與
      文化北路交岔路口附近，遭在庭上之洪錫宏所駕ＡＧ－８
      ２３號大客車擦撞，當場人車倒地受傷。我當時沒有注意
      車速，對車速多快沒有印象。我車子已過交岔路口，被告
      搶黃燈從我車後方過來，我只知道被撞到，但不知是被公
      車何部位撞到等語（見他字卷第一二七頁）。而被告於偵
      查及本院審理中亦均供稱：被害人原本在其前方，伊在過
      路口後自後方超越機車等語（見他字卷第一二七頁、本院
      一百年六月二十八日審理筆錄第七頁）。則被告在超越前
      車後於兩車併行時，即應注意彼此之距離，若無法保持安
      全間距即應暫緩超越，尤以被告所駕駛之公車體積龐大，
      在捷運施工路段路幅較狹，更應注意及此，而依當時天氣
      睛朗、日間自然光線、市區○○道路○路面乾燥、無缺陷
      ，並無不能注意之情事，竟疏未注意兩車併行時之間距，
      致與被害人翁銘澤之機車發生碰撞，被告對本件車禍之發
      生顯有過失。本件經送臺灣省臺北縣區車輛行車事故鑑定
      委員會鑑定，並送臺灣省區車輛行車事故鑑定委員會覆議
      ，均認被告對車禍之發生確有過失，此有二會之鑑定、覆
      議意見書各一件可憑（附他字卷第一三六頁、本院卷第一
      二七頁）。至覆議意見中認被害人翁銘澤亦未保持安全間
      隔，對車禍之發生同有疏失乙節，僅係量刑之參考，無法
      解免被告過失之成立。是被告辯稱伊對車禍之發生無過失
      云云，核屬卸責之詞。
（三）又被害人翁銘澤遭撞擊後，與被告同往三重祐民醫院診治
      ，因被害人翁銘澤無感立即之不適，二人遂達成和解，有
      和解書附卷可稽，告訴人亦陳明已依和解書領得強制保險
      金新臺幣（下同）三萬元。嗣於二日後即九十七年十二月
      十六日上午，始以急診方式進入馬偕紀念醫院住院治療，
      當時主訴之症狀即車禍撞擊腰部，症狀未改善（見本院卷
      第四十一頁）。而在此之前，被告並無骨科之就醫紀錄，
      則此次傷害係二日前車禍所造成，應堪認定。被告以車禍
      甫發生時，被害人未感立即之不適，認此傷害非本次車禍
      所致，尚有誤會。至被告質疑被害人之動機為醫療保險金
      ，僅係其個人之臆測，並無根據。
（四）告訴人翁黃素梅雖於審理中指被害人翁銘澤因此次車禍，
      精神病之病情加重，已達重傷害之程度。然公訴人僅起訴
      被告涉犯業務過失傷害之罪，而被害人翁銘澤自九十二年
      間起即因精神疾病接受治療，此種不可逆僅可緩解之疾病
      ，其病情是否穩定，有多種原因，包括病人配合之程度，
      藥物治療及家屬之照料，均能影響病情之發展。而依卷附
      馬偕醫院之診療紀錄及心理衡鑑報告，被害人並非一合作
      之病人（此觀其任意無照騎乘機車外出自明），且治療之
      效果一直不佳，則其日後病情或有加重，究不能以此指係
      被告之行為所導致，而令被告負刑法第二百八十四條第二
      項後段業務過失致重傷之罪責，附此敘明。
三、按汽車行駛時，駕駛人應注意車前狀況及兩車併行之間隔，
    並隨時採取必要之安全措施，道路交通安全規則第九十四條
    第三項定有明文。本案被告行經上開捷運施工路段，應注意
    上開規定，而依現場之路況並無不能注意情事，竟疏未注意
    超車後兩車尚併行，而未保持安全間距，致與無照駕駛，且
    同未保持安全間距之被害人翁銘澤發生碰撞，故被告對本件
    車禍之發生顯有過失。而被害人翁銘澤因此受有第一腰椎壓
    迫性骨折之傷害，亦有馬偕紀念醫院診斷證明書、病歷資料
    附卷可按，是被告之過失行為與被害人翁銘澤所受之傷害間
    ，具有相當因果關係甚明。本案事證明確，被告犯行洵堪認
    定。
四、查被告行為時為三重客運公車司機，係以駕駛為業務之人，
    其於執行業務時駕車肇事致被害人翁銘澤受傷，核被告所為
    ，係犯刑法第二百八十四條第二項前段之業務過失傷害罪。
    被告於車禍發生後隨即報警，並在有偵查權限之公務員尚未
    知悉何人犯罪前，主動向前來處理之警員蔡東敏坦承肇事，
    並接受裁判，有新北市政府警察局三重分局自首調查表一紙
    在卷可憑（見他字卷第二十八頁），被告係對於未發覺之罪
    自首而受裁判，應依刑法第六十二條前段之規定，減輕其刑
    。爰審酌被告過失之程度，被害人與有過失，被害人所受之
    傷勢，犯罪所生之損害，被告已與被害人簽訂和解契約，被
    害人之配偶復提出告訴，並以附帶民事主張賠償二百萬元，
    被告則以雙方業已和解為由，不願賠償，及犯罪後之態度等
    一切情狀，量處如主文所示之刑，並諭知易科罰金之折算標
    準，以資懲儆。
據上論斷，應依刑事訴訟法第二百九十九條第一項前段，刑法第
二百八十四條第二項前段、第六十二條前段、第四十一條第一項
前段，刑法施行法第一條之一第一項、第二項前段，判決如主文
。
本案經檢察官李超偉到庭執行職務。
中    華    民    國   100    年    6     月    30    日
                        刑事第一庭  法  官  鄭水銓
以上正本證明與原本無異。
如不服本判決應於收受判決後十日內向本院提出上訴書狀，並應
敘述具體理由。其未敘述上訴理由者，應於上訴期間屆滿後二十
日內向本院補提理由書（均須按他造當事人之人數附繕本）「切
勿逕送上級法院」。
                                    書記官  洪紹甄
中    華    民    國   100    年    7     月    5     日
附錄本案論罪科刑所犯法條全文
刑法第二百八十四條
因過失傷害人者，處六月以下有期徒刑、拘役或五百元以下罰金
，致重傷者，處一年以下有期徒刑、拘役或五百元以下罰金。
從事業務之人，因業務上之過失傷害人者，處一年以下有期徒刑
、拘役或一千元以下罰金，致重傷者，處三年以下有期徒刑、拘
役或二千元以下罰金。